臺灣臺北地方法院刑事判決　　　　　　　100年度易字第285號
公　訴　人　臺灣臺北地方法院檢察署檢察官
被　　　告　謝獻平
　　　　　　黎美華
　　　　　　韋芳蘭
上列被告等因詐欺案件，經檢察官提起公訴（99年度偵字第
26901 號），嗣被告就被訴事實為有罪之陳述，經本院合議庭裁
定由受命法官獨任進行簡式審判程序審理，判決如下：
    主  文
謝獻平共同意圖為自己不法之所有，以詐術使人將本人之物交付
，處有期徒刑陸月，如易科罰金，以新臺幣壹仟元折算壹日。又
共同意圖為自己不法之所有，以詐術使人將本人之物交付，未遂
，處有期徒刑肆月，如易科罰金，以新臺幣壹仟元折算壹日，黑
色垃圾袋壹只、衛生紙拾陸包、礦泉水捌瓶、磚頭壹塊、SAMSUN
G 牌行動電話壹支（含0000000000號SIM 卡壹張）、LG牌行動電
話壹支（含0000000000號SIM 卡壹張）、NOKIA 牌行動電話壹支
（含0000000000號SIM 卡壹張），均沒收。應執行有期徒刑玖月
，如易科罰金，以新臺幣壹仟元折算壹日，黑色垃圾袋壹只、衛
生紙拾陸包、礦泉水捌瓶、磚頭壹塊、SAMSUN G牌行動電話壹支
（含0000000000號SIM 卡壹張）、LG牌行動電話壹支（含
00000000 00 號SIM 卡壹張）、NOKIA 牌行動電話壹支（含
0000000000號SI M卡壹張），均沒收。
黎美華共同意圖為自己不法之所有，以詐術使人將本人之物交付
，未遂，處有期徒刑肆月，如易科罰金，以新臺幣壹仟元折算壹
日，黑色垃圾袋壹只、衛生紙拾陸包、礦泉水捌瓶、磚頭壹塊、
SAMSUNG 牌行動電話壹支（含0000000000號SIM 卡壹張）、LG牌
行動電話壹支（含0000000000號SIM 卡壹張）、NOKIA 牌行動電
話壹支（含0000000000號SIM 卡壹張），均沒收。
韋芳蘭共同意圖為自己不法之所有，以詐術使人將本人之物交付
，處有期徒刑陸月，如易科罰金，以新臺幣壹仟元折算壹日。又
共同意圖為自己不法之所有，以詐術使人將本人之物交付，未遂
，處有期徒刑肆月，如易科罰金，以新臺幣壹仟元折算壹日，黑
色垃圾袋壹只、衛生紙拾陸包、礦泉水捌瓶、磚頭壹塊、SAMSUN
G 牌行動電話壹支（含0000000000號SIM 卡壹張）、LG牌行動電
話壹支（含0000000000號SIM 卡壹張）、NOKIA 牌行動電話壹支
（含0000000000號SIM 卡壹張），均沒收。應執行有期徒刑玖月
，如易科罰金，以新臺幣壹仟元折算壹日，黑色垃圾袋壹只、衛
生紙拾陸包、礦泉水捌瓶、磚頭壹塊、SAMSUN G牌行動電話壹支
（含0000000000號SIM 卡壹張）、LG牌行動電話壹支（含000000
0000號SIM 卡壹張）、NOKIA 牌行動電話壹支（含0000000000號
SIM 卡壹張），均沒收。
    事  實
一、謝獻平、黎美華、韋芳蘭均係大陸地區人民，於民國99年11
    月26日分別以商務訪問、大眾傳播活動名義搭機由高雄小港
    機場入境臺灣地區，竟為下列行為：
（一）99年11月27日上午8 時30分許，由謝獻平、韋芳蘭與真實
      姓名年籍不詳綽號「阿玲」之成年女子，共同基於意圖為
      自己不法所有之犯意聯絡，在高雄市○○○路與中華路口
      圓環附近，由韋芳蘭先向郭陳瑞貞搭訕，佯稱其女兒生病
      住院，久治未癒，詢問郭陳瑞貞是否知悉附近有位高齡98
      歲之王爺爺老醫生云云，郭陳瑞貞答稱不知情後，再由謝
      獻平上前與其2 人攀談，表示其與王爺爺熟識，並稱王爺
      爺有1 個八寶箱，可看見前世因果，醫治疑難雜症，且就
      在前方不遠處，可帶其2 人前往，郭陳瑞貞遂與其等步行
      至高雄市○○○路與自強二路口之鴨肉店前，由謝獻平向
      於該處等候之「阿玲」詢問王爺爺是否在家？「阿玲」乃
      答稱：王爺爺知道你們的來意，但因妳們陰氣很重，王爺
      爺不想見妳們，又告知郭陳瑞貞之兒子3 日內會有大災難
      ，韋芳蘭女兒發瘋，如要化解災厄要有誠意，須回家準備
      值錢財物供王爺爺作法，財物要裝在黑色袋子內，且不可
      告訴他人，作法完畢即會將財物返還云云，致郭陳瑞貞信
      以為真，陷於錯誤，隨即前往高雄前金郵局之自動櫃員機
      提領新臺幣（下同）4 萬元，再將其原本隨身攜帶之現金
      2 萬元、鑽戒2 只，及返回其住處拿取之珍珠項鍊2 條、
      金項鍊5 條、金戒指數只（上開珠寶共價值約25萬元）一
      併放入1 黑色袋子內，於同日上午10時20分許，返回原處
      與亦攜帶1 只黑色袋子之韋芳蘭及謝獻平會合。惟此時「
      阿玲」又向郭陳瑞貞等人聲稱王爺爺家有喜事，此刻不能
      上樓，要轉往「二叔」家作法，郭陳瑞貞遂又與「阿玲」
      等人沿街步行，途經高雄市○○街與文武街口時，郭陳瑞
      貞將上開黑色袋子交給「阿玲」，由「阿玲」將袋子攜離
      現場，並於不詳地點將之與韋芳蘭準備之黑色袋子（內裝
      報紙1 疊）掉包後返回原處，向郭陳瑞貞謊稱王爺爺已作
      法完畢，而將掉包後之內裝有報紙1 疊之黑色袋子交付郭
      陳瑞貞。嗣郭陳瑞貞當日返家後，發覺袋子遭置換，始知
      受騙。
（二）99年11月30日上午9 時許，由謝獻平、韋芳蘭與黎美華共
      同基於意圖為自己不法所有之犯意聯絡，在臺北市○○區
      ○○路附近，由黎美華向張秋芳搭訕，佯稱其女兒身罹重
      病，詢問張秋芳是否知悉附近有位高齡90餘歲之通靈人士
      可為他人治病云云，張秋芳答稱不知之後，謝獻平突然出
      現，表示熟識該位通靈人士，並稱其看病只看雙數不看單
      數，亦即須有2 人以上前往求醫，才肯為人看病云云。黎
      美華乃苦苦哀求張秋芳陪同其一起前往，經張秋芳勉為答
      應後，謝獻平即將其2 人帶往下崙路附近某公寓前，此時
      韋芳蘭由該公寓下樓，向張秋芳佯稱其為該通靈人士之孫
      女，惟其爺爺目前已不為他人治病，但可代為求情云云，
      而請張秋芳等人在附近公園等候。後韋芳蘭又前來告知黎
      美華有鬼魂纏身，張秋芳家中2 個女兒會有災難，須回家
      拿值錢財物給通靈人士作法，始得消災解厄，又強調財物
      於作法完畢後即會返還云云，張秋芳在黎美華、謝獻平慫
      恿之下，陷於錯誤，而與謝獻平共同搭乘計程車前往臺灣
      銀行新店分行欲提領200 萬元現金供通靈人士作法（謝獻
      平在銀行外等候），幸因該銀行襄理劉麗霞即時發覺有異
      ，極力勸阻，張秋芳始告知上情而未遭詐騙得逞。嗣張秋
      芳配合銀行及警方人員，將相當於200 萬元紙幣之便條紙
      置入其隨身包包中，與謝獻平再搭計程車前往約定之臺北
      市○○區○○路4 段109 巷32弄口，經韋芳蘭指示張秋芳
      將裝有便條紙之包包丟入1 只黑色垃圾袋中，並請張秋芳
      緊閉雙眼，佯以在其手上畫符作法，並趁機將該垃圾袋與
      黎美華所攜帶前來之另1 只黑色垃圾袋（內裝有衛生紙16
      包、礦泉水8 瓶、磚頭1 塊）互換後，在場埋伏員警見時
      機成熟，遂上前當場將黎美華等3 人逮捕，並扣得上開黑
      色垃圾袋1 只（內裝有衛生紙16包、礦泉水8 瓶、磚頭1
      塊）及黎美華等3 人用以聯絡詐騙犯行之SAMSUNG 牌行動
      電話1 支（含0000000000號SIM 卡1 張，黎美華所有）、
      LG牌行動電話1 支（含0000000000號SIM 卡1 張，謝獻平
      所有）、NOKIA 牌行動電話1 支（含0000000000號SIM 卡
      1 張，韋芳蘭所有）。
二、案經郭陳瑞貞、張秋芳告訴新北市政府警察局新店分局報告
    臺灣臺北地方法院檢察署檢察官偵查起訴。
    理  由
一、按刑事訴訟法第273 條之1 第1 項規定除被告所犯為死刑、
    無期徒刑、最輕本刑為3 年以上有期徒刑之罪、或高等法院
    管轄第一審案件者外，於審判期日前之程序進行中，被告先
    就被訴事實為有罪之陳述時，審判長得告知被告簡式審判程
    序之旨，並聽取當事人、代理人、辯護人及輔佐人之意見後
    ，裁定進行簡式審判程序。經查，本件被告謝獻平、黎美華
    、韋芳蘭被訴詐欺一案，為前開不得進行簡式審判程序以外
    之案件，且被告於本院行準備程序時就被訴事實為有罪之陳
    述，本院告知被告簡式審判程序之旨，並聽取被告之意見後
    ，爰依刑事訴訟法第273 條之1 第1 項之規定，當庭裁定改
    依簡式審判程序進行審判，合先敘明。
二、前開事實，業據被告謝獻平、黎美華、韋芳蘭於本院準備程
    序、審理時坦承不諱（見本院卷第38頁反面、第42頁反面）
    ，核與證人即被害人郭陳瑞貞、張秋芳於警詢及偵查時之指
    述情節相符（見偵查卷第152 頁至第153 頁、第174 頁至第
    177 頁、第7 頁至第12頁、第160 頁至第161 頁），並經證
    人劉麗霞於警詢時證述屬實（見偵查卷第13頁至第14頁），
    此外復有台北縣政府警察局新店分局扣押物品目錄表、扣押
    物品清單（99年度綠字第1314號）內政部警政署大陸地區人
    民資訊管理系統基本資料查詢表、中華民國許可證3 份、贓
    物認領保管單1 張、扣案物照片2 張、入出境資訊連結作業
    查詢資料2 份、被告3 人使用之上揭行動電話通聯紀錄各1
    份、監視錄影翻拍照片1 張、郭陳瑞真高雄社東郵局郵政存
    簿儲金簿影本1 紙（見偵查卷第35頁、第224 頁、第50頁至
    第58頁、第59頁至第61頁、第62頁、第65頁至第66頁、第10
    9 頁至第110 頁、第114 頁至第150 頁、第154 頁、第223
    頁）附卷可稽，足認被告3 人之自白與事實相符，堪以採信
    。綜上，本件事證明確，被告3 人犯行堪以認定，應依法論
    科。
三、核被告謝獻平、韋芳蘭所為，均係犯刑法第339 條第1 項之
    詐欺取財罪、同法第339 條第3 項、第1 項之詐欺取財未遂
    罪。被告黎美華所為，係犯同法第339 條第3 項、第1 項之
    詐欺取財未遂罪。被告謝獻平、韋芳蘭與真實姓名年籍不詳
    綽號「阿玲」之成年女子就詐騙郭陳瑞貞部分，及被告3 人
    間就詐騙張秋芳部分，分別有有犯意聯絡及行為分擔，均應
    論以共同正犯。被告謝獻平、韋芳蘭所為2 次詐欺犯行，雖
    均係以相類似之手法欺騙被害人，然分別在高雄、臺北為之
    ，客觀上並非於密切接近之時、地接續施行，從一般社會健
    全觀念，各舉動具有獨立性，可資區別，此與接續犯之數行
    為於同時同地或密切接近之時地實行，侵害同一之法益，各
    行為之獨立性極為薄弱，依一般社會健全觀念，在時間差距
    上，難以強行分開，在刑法評價上，以視為數個舉動之接續
    施行，合為包括之一行為予以評價，尚有不同，認係成立數
    罪，應予分論併罰之。被告3 人就詐騙被害人張秋芳部分，
    依刑法第25條第2 項規定減輕其刑。爰審酌被告謝獻平、韋
    芳蘭、黎美華均無前科，其3 人之品行、素行狀況，各有臺
    灣高等法院被告前案紀錄表在卷可憑，被告3 人不思正途賺
    取財富，甫入境臺灣即參與上開犯罪行為，其等利用被害人
    擔心家人安危之心，佯稱能作法消災祈福而詐騙被害人提供
    財物，進而將被害人之財物掉包取走，對被害人財產及精神
    造成損害甚鉅，其等雖於犯後均能坦認犯行，然並未供出其
    他共犯，且尚未賠償被害人所受損害，併參酌其等之生活狀
    況、品行、犯罪之動機、目的、手段、所生危害等一切情狀
    ，分別量處如主文所示之刑及各諭知易科罰金之折算標準，
    並就謝獻平、韋芳蘭部分定其2 人之應執行刑及諭知易科罰
    金之折算標準，以資懲儆。扣案之黑色垃圾袋1 只（內裝有
    衛生紙16包、礦泉水8 瓶、磚頭1 塊）及黎美華等3 人用以
    聯絡詐騙犯行之SAMSUNG 牌行動電話1 支（含0000000000號
    SIM 卡1 張，黎美華所有）、LG牌行動電話1 支（含000000
    0000號SIM 卡1 張，謝獻平所有）、NOKIA 牌行動電話1 支
    （含0000000000號SIM 卡1 張，韋芳蘭所有），乃被告所有
    供其用以詐騙被害人張秋芳之物，爰依刑法第38條第1 項第
    2 款規定，併予宣告沒收。至檢察官具體求處謝獻平、韋芳
    蘭有期徒刑3 年6 月；黎美華有期徒刑2 年，衡酌上情，核
    屬過重，附此敘明。末查，被告3 人均為大陸地區人民，依
    其身分，應適用臺灣地區與大陸地區人民關係條例，本已無
    法逕行適用刑法第95條規定，其等是否依臺灣地區與大陸地
    區人民關係條例第18條規定令其強制出境，乃行政裁量權範
    疇，不在本院審酌範圍，亦附此說明。
據上論斷，應依刑事訴訟法第273 條之1 第1 項、第299 條第1
項前段、刑法第28條、第339 條第1 項、第3 項、第25條第2 項
、第51條第5 款、第41條第1 項前段、第8 項、第38條第1 項第
2款 ，刑法施行法第1 條之1 ，判決如主文。
本案經檢察官王巧玲到庭執行職務
中    華    民    國    100   年    3     月    3     日
                  刑事第十六庭  法  官  葉藍鸚
以上正本證明與原本無異。
如不服本判決應於收受送達後10日內向本院提出上訴書狀，並應
敘述具體理由；其未敘述上訴理由者，應於上訴期間屆滿後20日
內向本院補提理由書（均須按他造當事人之人數附繕本）「切勿
逕送上級法院」。
告訴人或被害人如對於本判決不服者，應具備理由請求檢察官上
訴，其上訴期間之計算係以檢察官收受判決正本之日期為準。
                                書記官   黃芝凌
中    華    民    國    100   年    3     月    3     日
附錄本案論罪科刑法條全文
中華民國刑法第339條
（普通詐欺罪）
意圖為自己或第三人不法之所有，以詐術使人將本人或第三人之
物交付者，處 5 年以下有期徒刑、拘役或科或併科 1 千元以下
罰金。
以前項方法得財產上不法之利益或使第三人得之者，亦同。
前二項之未遂犯罰之。